【裁判字號】    91,易,251
【裁判日期】    920711
【裁判案由】    傷害
【裁判全文】
臺灣臺東地方法院刑事判決                          九十一年度易字第二五一號
    公  訴  人  臺灣臺東地方法院檢察署檢察官
    被      告  戊○○
右列被告因傷害等案件，經檢察官提起公訴 (九十一年度偵字第二一八一號)，本院
判決如左：
    主  文
戊○○共同傷害人之身體，處有期徒刑伍月，如易科罰金，以參佰元折算壹日。扣案
之木棍壹把沒收之。
    事  實
一、戊○○因其友人乙○○向其投訴，於民國九十一年七月間某日，其與朋友在東臺
    灣卡拉ＯＫ店飲宴時，因丙○○誤認渠等係大陸妹，遂有撫摸渠等身體之不禮貌
    行為，並有留下名片等情，戊○○聽畢氣憤難耐，遂於同年七月三十一日向己○○商借其先生丁○○所有車號為七Ｓ－○八八五號之自用小客車，夥同約五、六
    名年籍不詳之成年男子，分別搭乘上開及另一車牌號碼不詳之自小客車，循乙○○所交付名片上之住址，前去尋找丙○○理論。嗣於同日晚間六時三十分許到達
    丙○○位於臺東市○○○路七四六巷一二四弄一○六號住處，戊○○等人未得丙○○之許可，即侵入上開住處前有圍牆圍繞之庭院內（侵入住宅部分不另為不受
    理之諭知，如後述），並發生口角，戊○○與其友人竟共同基於傷害之故意，推
    由戊○○持原已預備木棍毆打丙○○，其餘等人則在旁助勢，並圍堵以免丙○○
    逃跑，戊○○遂持上開木棍朝丙○○頭部毆打，丙○○見狀遂以右手阻擋，致其
    受有右手肱骨開放性骨折及頭部外傷，待丙○○之妻彭郁淳出面制止後，戊○○
    等人方行離去。而戊○○於其上開犯行未為任何有偵查犯罪職權之公務員知悉前
    ，即由己○○陪同前往臺東縣警察局臺東分局永樂派出所，向警員甲○○表示係
    其毆打丙○○，並進而接受本件裁判。
二、案經丙○○訴由臺東縣警察局臺東分局報請臺灣臺東地方法院檢察署檢察官偵查
    起訴。
    理  由
一、訊據被告戊○○固不否認有於右揭時地毆打告訴人丙○○，惟辯稱：當時是因為
    告訴人先持鋁棒攻擊伊，伊方於路旁檢拾木棒反擊，且伊僅有打告訴人的手，告
    訴人頭部的傷並非伊毆打所致云云。經查：
（一）被告確實有於九十一年七月三十一日下午六時許，夥同約五、六名姓名年籍不
      詳之成年男子前去告訴人位於臺東市○○○路七四六巷一二四弄一○六號住處
      ，且未得告訴人之許可，即侵入上開住處前有圍牆圍繞之庭院內，並由被告持
      原已備妥之棍棒毆打告訴人，致告訴人受有如事實欄所載傷害等情：
   (1)業據告訴人於警詢、偵查及本院調查時供述明確，核與證人即告訴人之妻彭郁
     淳於本院調查時之證述大致相符，並有扣案木棍一把可資佐證。而告訴人因遭
     被告毆打，致受有如事實欄所載之傷害乙節，亦有馬偕紀念醫院臺東分院診斷
     證明書一紙在卷足憑。另扣案木棍係被告所攜帶至上開處所，並以之毆打告訴
     人乙節，業據被告於本院調查時自承在卷，雖被告嗣後改稱：伊係隨手從路邊
     撿拾云云，惟觀之扣案之木棍外觀，並無明顯污痕，亦無附著泥土等情，應非
     棄置路旁之木棍，是被告前開所辯，不足採信。
   (2)被告雖辯稱：當時係因告訴人持鋁棒攻擊，所以才持木棍攻擊云云。惟訊之證
     人即臺東縣警察局永樂派出所警員甲○○證稱：「（問：到達現場的狀況如何
     ？）答：我們在正氣北路七四六巷巷口碰到，當時丙○○的太太要把丙○○送
     醫」及「（問：有看到鋁棒嗎？）答：沒有」等語，而參酌告訴人頭部已受傷
 ，其家屬必定急於將告訴人送醫急救，當無心處理現場所遺留之物品，是如告
     訴人有以鋁棒攻擊被告，則該鋁棒應棄置於現場，惟現場卻未見有鋁棒，是堪
     認告訴人當時應未持鋁棒攻擊被告，被告前揭所辯，自難採信。
   (3)被告另辯稱：告訴人頭上的傷是告訴人自行跌倒所造成云云。惟依常情判斷，
     一般人於即將跌倒之際，除係突然昏倒不及反應外，均會有先伸手觸地之反射
     動作，是手臂往往亦因而會受有擦傷等情，惟依告訴人之傷勢為右手骨折（被
     告自承係其持木棍毆打告訴人之手）外，並無擦傷等情觀之，被告前揭所辯，
     不足採信。
   (4)至告訴人指稱：當日與被告共同前往總共約之六、七名（不含被告，約五、六
     人），均有持棍棒毆打伊云云。惟如告訴人係遭六、七人共同各持棍棒毆打，
     依常理判斷，其當受有全身多處之棍棒傷害，惟觀諸告訴人僅受有如右手肱骨
     開放性骨折及頭部外傷，是被告供稱：當時僅有伊一人毆打告訴人乙節，應可
     採信。
（二）至告訴人於本院調查時一再指稱：丁○○亦有參與當日傷害之犯行云云。而告
      訴人認證人丁○○亦係本案共犯之理由無非係以被告當日所搭乘車號為七Ｓ－
      ○八八五之自小客車係證人丁○○所有，且伊與證人彭郁淳當日於現場均有見
      被告丁○○，另被告就如何借得上開自小客車，與證人己○○所述不同為據。
      惟(1)告訴人自案發後，歷經警詢及偵查數次，均未曾指認丁○○有參與本件犯
      行，而證人彭郁淳於警詢中亦未曾指述當日有見證人丁○○在場，有警詢、偵
      查筆錄可憑，惟告訴人及證人彭郁淳卻均於距事發近半年後，本院調查時方指
      認丁○○亦有參與本案，依常情判斷，告訴人及證人彭郁淳於事發之初既無法
      指認，而於歷經半年時間後，記憶當已逐漸模糊，是渠等指述伊二人當日確實
      有見丁○○乙節，是否可採，要非無疑。(2)再者，本件事發時間為晚間六時三
      十分許，天色應已昏暗，而告訴人住處門口有一盞路燈，燈光不亮等情，業據
      證人彭郁淳證述在卷，並有現場照片在卷足憑，而證人彭郁淳就當日經過證稱
      ：「當天一群人進門叫囂，我跟我先生就走出去，有兩、三個人進來，拿了東
      西要打人，我就先進去打電話，我就先進去打電話，等我出來的時候就一群人
      在打我先生」等語明確，而證人彭郁淳前與丁○○先前亦全不認識，亦據證人
      彭郁淳證述明確，綜上可知，證人彭郁淳與被告等人接觸之時間當十分短暫，
      且燈光欠佳，而當時情況危急，證人彭郁淳又與丁○○未曾謀面，證人彭郁淳
      能否在此情狀下正確無誤之指認究係何人毆打告訴人，顯屬有疑。而告訴人於
      警詢時自陳：「因當天我拿掉眼鏡，我有近視，所以看不清楚，有可能戊○○
      是其中一個」等語，則告訴人事後何以肯定指認丁○○係毆打伊其中之一人，
      實有可疑。(3)另被告當日係搭乘證人丁○○所有之七Ｓ－○八八五號自小客車
      前往乙節，為被告所不否認，核與證人丁○○所述相符，惟尚難以此即認定證
      人丁○○亦有參與本件犯行。至被告就其究係於何時、何地向證人己○○借用
      上開自小客車乙節，與證人己○○所述有所出入，惟亦難被告與證人己○○供
      述不同，而認定證人丁○○有參與本件犯行。綜上，告訴人指稱證人丁○○亦
      係本案共犯乙節，不足採信，附此敘明。
（三）綜上所述，本件事證明確，被告前揭所辯，顯係事後避就之詞，不足採信，被
      告犯行洵堪認定。
二、核被告所為，係犯刑法第二百七十七條第一項之普通傷害罪。被告與姓名年籍不
    詳之成年男子多人彼此間有犯意聯絡及行為分擔，為共同正犯。另被告於其犯罪
    未為任何有偵查犯罪職權之公務員知悉前，即由己○○陪同前往臺東縣警察局臺
    東分局永樂派出所，向警員甲○○自承係其毆打告訴人，並進而接受本件裁判等
    情，業據被告供述在卷，核與證人己○○、甲○○於本院調查時證述相符，已合
    於刑法第六十二條前段對於未發覺之犯罪自首而接受裁判之要件，故依刑法第六
    十二條前段之規定減輕其刑。爰審酌被告之犯罪動機係因其友人乙○○遭告訴人
    毛手毛腳，憤而毆打告訴人，惟其不思以正常法律程序，循求救濟，竟借此種暴
    力方式解決、告訴人所受傷害及犯罪後態度等情，量處如主文所示刑，並諭知易
    科罰金之折算標準。另扣案之木棍係被告與共犯共同攜帶至現場用以毆打告訴人
    之物，業據被告於本院調查時供承在卷，應為被告或其共犯所有，爰依刑法第三
    十八條第一項第二款宣告沒收之。
三、公訴意旨另以：被告未經告訴人丙○○之同意，侵入告訴人前開住宅乙節，認被
    告另涉犯刑法第三百零六條第一項之侵入住宅罪。惟按告訴乃論之罪，未經告訴
    者，應諭知不受理判決，刑事訴訟法第三百零三條第三款定有明文。又刑法第三
    百零六條之罪，須告訴乃論，刑法第三百零八條第一項亦定有明文規定。又告訴
    、告發，應以書狀或言詞向檢察官或司法警察官為之，刑事訴訟法第二百四十二
    條第一項亦規定甚明。經查，告訴人於警詢時僅表明就被告涉犯傷害罪嫌部分告
    訴，就被告另涉犯侵入住宅罪嫌此部分，並未提出告訴，有警詢筆錄一紙在卷足
    憑，雖告訴人嗣於本院調查時，向受命法官表明欲告訴被告侵入住宅部分，惟既
    非向檢察官或司法警察官為之，此部分應仍屬未經合法告訴，依上開說明，應諭
    知不受理，惟公訴意旨認此部分與前開有罪部分有牽連犯之裁判上一罪關係，爰
    不另為不受理之諭知。
據上論斷，應依刑事訴訟法第二百九十九條第一項前段、刑法第二十八條、第二百七
十七條第一項、第六十二條前段、第四十一條第一項前段、第三十八條第一項第二款
，罰金罰鍰提高標準條例第一條前段、第二條，判決如主文。
本案經檢察官林圳義到庭執行職務
中     華     民     國     九十二     年      七      月      十一     日
                                  臺灣臺東地方法院刑事庭
                                        審判長法  官  楊力進
                                              法  官  陳弘能
                                              法  官  柯姿佐
右正本證明與原本無異。
如不服本判決，應於判決送達後十日內向本院提出上訴狀。（須附繕本）
「切勿逕送上級法院」
                                              書記官  蘇美琴
中     華     民     國     九十二     年      七      月     二十八    日
附記
刑法第二百七十七條第一項
 (普通傷害罪)
傷害人之身體或健康者，處三年以下有期徒刑、拘役或一千元以下罰金。


司法院資訊處製作；財團法人民間司法改革基金會備份。
